臺灣臺中地方法院交通事件裁定
　　　　　　　　　　　　96年度交聲字第408號
原處分機關　交通部公路總局臺中區監理所
異　議　人
即受處分人　甲○○
上列受處分人因違反道路交通管理處罰條例案件，對於交通部公
路總局臺中區監理所民國九十六年三月二十二日所為之裁決（中
監違字第裁60－G60A68572號裁決書），聲明異議，本院裁定如
下：
    主    文
原處分撤銷。
    理    由
一、原處分機關略以：異議人即受處分人甲○○於民國九十五年
    七月二十三日十時四十分許，駕駛車號7809－GA號自小客車
    ，在臺中市○○路、后庄路（往環中路）處，有「駕車行經
    有燈光號誌管制之交岔路口闖紅燈」之違規行為，經臺中市
    警察局以中市警交字第G60A68572號舉發違反道路交通管理
    事件通知單逕行舉發。受處分人甲○○未依指定到案日期前
    到案，該所遂於九十六年三月二十二日以中監違字第裁60－
    G60A68572號裁決書裁處受處分人新臺幣（下同）五千四百
    元罰鍰，於法並無不合等語。
二、受處分人異議意旨則以：(一)、受處分人甲○○未居住於戶籍
    地（即臺中縣烏日鄉○○村○○街四十一巷二十二號），罰
    單並未收到，上開戶籍處所並無人居住，亦無人代收文件，
    實際上並非其不繳納。(二)、在違規事實之交岔路口為其熟悉
    之路段，知悉有闖紅燈測速照相，其並不會違規，實際狀況
    有可能是燈號變換來不及煞車越線之狀況，故其違規狀況應
    非闖紅燈云云。
三、按逕行舉發，應按已查明之資料填註車牌號碼、車輛種類、
    車主姓名及地址，並於通知單上方空白處加註逕行舉發之文
    字後，由舉發機關送達被通知人；違反道路交通管理事件，
    行為人認為舉發之事實與違規情形相符者，得於接獲通知單
    後，親自或委託他人持該通知單，不經裁決向指定之處所，
    逕依裁罰基準執行並繳納罰鍰結案；違反道路交通管理事件
    行為人，未依規定自動繳納罰鍰，或未依規定到案聽候裁決
    ，處罰機關應依基準表於舉發違反道路交通管理事件通知單
    送達且逾越應到案期限六十日後之三個月內，逕行裁決之，
    違反道路交通管理事件統一裁罰標準及處理細則第十一條第
    一項第四款、第四十八條第一項及第四十四條第一項分別定
    有明文。故依上開規定，舉發違反道路交通管理事件通知單
    應先由舉發機關送達受處分人，使受處分人得以知悉應到案
    日期及逕以最低處罰標準在限期內自動繳納罰款。倘受處分
    人復未自動繳納罰鍰或未到案聽候裁決，處罰機關始得依違
    反道路交通管理事件統一裁罰基準表逕行裁決之，倘舉發違
    反道路交通管理事件通知單未經合法送達受處分人，處罰機
    關即逕行裁決，其裁決程序即非合法。
四、又處理違反道路交通管理事件，有關文書送達之程序，依行
    政程序法之規定；送達，於應受送達人之住居所、事務所或
    營業所為之；於應送達處所不獲會晤應受送達人時，得將文
    書付與有辨別事理能力之同居人、受僱人或應送達處所之接
    收郵件人員。應受送達人或其同居人、受僱人、接收郵件人
    員無正當理由拒絕收領文書時，得將文書留置於應送達處所
    ，以為送達；又送達不能依前二條規定為之者，得將文書寄
    存送達地之地方自治或警察機關，並作送達通知書兩份，一
    份黏貼於應受送達人住居所、事務所、營業所或其就業處所
    門首，另一份交由鄰居轉交或置於該送達處所信箱或其他適
    當位置，以為送達。前項情形，由郵政機關為送達者，得將
    文書寄存於送達地之郵政機關。寄存機關自收受寄存文書之
    日起，應保存三個月；違反道路交通管理事件統一裁罰基準
    及處理細則第五條，行政程序法第七十二條第一項前段、第
    七十三條第一項、第三項、第七十四條分別定有明文。故舉
    發違反道路交通管理事件通知單，自應由舉發機關依上開規
    定送達受處分人，始為合法。
五、經查：
(一)、受處分人甲○○所有車號7809－GA號自小客車，於九十五年
    七月二十三日十時四十分許，在臺中市○○路、后庄路（往
    環中路）處，因駕車行經有燈光號誌管制之交岔路口闖紅燈
    ，為臺中市警察局警員依採證照片逕行舉發，並掣開舉發違
    反道路交通管理事件通知單等情，有舉發違反道路交通管理
    事件通知單一份及採證相片二張在卷可稽。而受處分人自承
    其於上開時間，確有駕駛其所有車號7809－GA號自小客車，
    行經上開交岔路口，惟爭執其應係越線停車，而無闖紅燈之
    行為。然依採證相片所示，受處分確係在紅燈（左轉行向號
    誌則為綠燈）之狀況下，逕行穿越道路直行，是其所辯顯不
    足採。受處分人確有上開舉發通知單所載之違規事實，允無
    疑義。
(二)、又汽車所有人名稱、地址等如有變更，應向公路監理機關辦
    理登記。汽車有各項異動，不依規定申報登記者，處汽車所
    有人九百元以上一千八百元以下罰鍰，道路交通安全規則第
    二十三條第一項、道路交通管理處罰條例第十六條第一項第
    一款分別定有明文。足見汽車所有人之地址如有變更，該所
    有人有向公路監理機關辦理登記之義務，如汽車所有人違反
    此項義務，不僅應裁處汽車所有人罰鍰，且原處分機關若依
    照原登記住址為送達，仍應視為合法送達。
(三)、受處分人於五十九年十月十三日，即設籍在臺中縣烏日鄉○
    ○村○○街四十一巷二十二號，此有其個人戶政基本資料查
    詢結果在卷可按。上開舉發違反道路交通管理事件通知單以
    掛號郵件郵寄送達於受處分人之戶籍地即臺中縣烏日鄉○○
    村○○街四十一巷二十二號，遭退件後，改依寄存送達之方
    式，於九十五年九月二十八日，將上開舉發違反道路交通管
    理事件通知單依法寄存在受處分人送達地之郵政機關即烏日
    郵局，此有臺中市警察局送達證書影本一份附卷可稽。而寄
    存送達以完成寄存送達之程序後，十日後即生寄存之效力，
    不以應受送達人事實上有至寄存文書之自治機關、警察機關
    或郵政機關領取為必要，是本件寄存送達之程序形式上並無
    不合。
(四)、惟本件舉發違反道路交通管理事件通知單上所規定之應到案
    日期為「九十五年九月十四日前」，有上開舉發違反道路交
    通管理事件通知單及裁決書在卷可按，顯係在寄存送達生效
    日期之前，於此情形，受處分人雖受送達，亦無法於上開應
    到案日期前，到案陳述意見，或認為舉發事實與違規情形相
    符，而逕以最低處罰標準，在限期內自動繳納罰款結案，自
    難謂受處分人未於應到案日期前到案為無正當理由。準此，
    自難謂上開裁決程序合法。
六、綜上所述，本件受處分人確有於上開時、地，駕駛自小客車
    闖紅燈之違規行為，且臺中市警察局所掣發之舉發違反道路
    交通管理事件通知單對受處分人之戶籍址為送達，亦為合法
    。惟上開通知單對受處分人寄存送達之時間，已在所指定應
    到案日期之後，從而，受處分人即無從依限到案，並依最低
    處罰標準在限期內自動繳納罰款結案之可能。則原處分機關
    逕依道路交通管理處罰條例第五十三條第一項、違反道路交
    通管理事件統一裁罰基準及處理細則第四十三條、第四十四
    條及基準表之規定，從重裁處異議人最高額罰鍰五千四百元
    ，即有未洽。是本件原處分之作成程序不當，應予撤銷，受
    處分人之異議雖無理由，然原處分既有上開不當之處，自應
    由本院予以撤銷，並發回由原處分機關責由原舉發機關重新
    為合法送達後，再依法裁決，以為適法。
據上論斷，應依道路交通管理處罰條例第八十七條第二項，道路
交通案件處理辦法第二十條前段規定，裁定如主文。
中　　華　　民　　國　　96　　年　　5 　　月　　4 　　日
                  　　交通法庭  法  官  簡源希
上為正本係照原本作成
如不服本裁定應於送達後五日內向本院提出抗告狀。
                                書記官  張雅慧
中　　華　　民　　國　　96　　年　　5 　　月　　4 　　日
